臺灣高等法院高雄分院民事裁定　　　　　96年度破抗字第68號
抗　告　人　甲○○
送達代收人　乙○○
上列抗告人因聲請宣告破產事件，對於中華民國96年5 月30日臺
灣高雄地方法院95年度破字第200 號所為裁定提起抗告，本院裁
定如下：
    主  文
抗告駁回。
抗告程序費用新台幣壹仟元由抗告人負擔。
    理  由
一、聲請及抗告意旨略以：伊投資網路零售業（楓林商行，統一
    編號：00000000），近年因收入不穩定，且患有糖尿病，在
    入不敷出情形下，以卡養卡導致負債無法負荷，存有如附表
    所示之負債；另雖曾尋求協商機制，惟協商金額每月至少須
    繳交新台幣（下同） 3萬元，實無力負擔而不得不聲請破產
    。伊身上僅剩現金120,000元、靈骨塔塔位2座（市值100,00
    0 元）、車號HWQ-228 機車（市值4,000 元）及林玉峰贈與
    之靈骨塔塔位1 座（市值10,000元），共計324,000 元，顯
    已不能清償債務，爰聲請為破產之宣告。然原審法院僅於審
    理時調查抗告人之戶頭，於發現戶頭僅有97元後，並未再調
    查伊是否確有12萬元可供破產財團之用，顯有應調查之事項
    未予調查之違背法令，原審法院逕以抗告人資產不足清償破
    產財團，駁回其聲請，顯非合法。是本件伊已不能清償債務
    ，但伊所有之財產足以構成破產財團，而有宣告破產之法律
    上實益，爰求予廢棄原裁定云云。
二、矧破產事件非僅涉及個人權益而已，其且攸關公益及社會秩
    序，故而破產法第63條第2 項規定「法院對於破產之聲請，
    在裁定前，得依職權為必要之調查，並傳訊債務人、債權人
    及其他關係人」，讓法院能瞭解事件之全貌，為權衡後，作
    出適當之裁定。就破產宣告之原因，民國24年公布施行迄今
    之破產法固僅於第57條揭示「破產，對於債務人不能清償債
    務者，宣告之」，至於導致不能清償債務之原因，則未有規
    範，惟衡諸破產制度非僅為債務人單方之利益而設，其仍須
    兼顧債權人之利益及社會公義，「權利之行使，不得違反公
    共利益或以損害他人為主要目的；行使權利，履行義務，應
    依誠實信用方法」，法有明文，此為權利行使之界限，該原
    則在破產事件中亦有適用。法律允許債務人向法院聲請對己
    宣告破產，以利其更生，基於上開之說明，解釋上須債務人
    善意的陷於不能清償債務者，始足當之，若以損害債權人為
    目的、或浪費或為其他投機行為，致負過重之債務，有意陷
    於不能清償之窘境者，即不足以保護，否則無異鼓勵過大、
    非善意之負債，破壞現存社會秩序及公平原則，當不符破產
    立法本旨。
三、查抗告人積欠如附表所示之300 餘萬元債務未清償，固有各
    該債權人銀行之函文可按，惟其係民國55年2 月1 日生，正
    值壯年，學歷為大學畢業，原為職業軍人服役8 年退役，並
    有優惠存款，現職從事網路零售業，經營楓林商行，工作之
    年資長達20年以上，為有專業技能及工作經驗之人；抗告人
    尚有靈骨塔塔位2 座（市值10萬元）、車牌號碼HWQ-228 機
    車1 輛（市值4,000 元）及林玉峰贈與之靈骨塔塔位1 座（
    市值10萬元）之積極資產，業據其提出債權人清冊1 紙、靈
    骨塔所有權狀影本3 紙、贈與契約書影本1 紙、機車估價單
    影本1 紙、慈雲寶塔網站公告資料1 紙為證，核屬相符，堪
    予信實。另抗告人並主張其尚有現金12萬元，固據提出其郵
    局局號0000000 帳號0000000 號之帳戶存摺影本為證，惟查
    上開帳戶於95年12月1 日、同年月4 日、同年月5 日固存入
    共12萬6932元，然於96年5 月10日之存款餘額僅有97元等情
    ，業經原審依職權向臺灣郵政股份有限公司新埔郵局查明屬
    實，有該局96年5 月10日新埔字第68號函在卷可稽（原審卷
    第62頁）；又經本院依職權調查結果，抗告人於93、94、95
    年度所得資料，並無12萬元之現金所得，此有稅務電子閘門
    財產所得調件明細表附卷可稽（本院卷第69至73頁）。此外
    ，抗告人復未提出其他證據證明尚有現金12萬元，是抗告人
    所辯，應非可採。是而在上述條件下為觀察，抗告人既正值
    壯年、有專門之技能並富工作經驗，並有靈骨塔塔位3 座、
    機車1 輛，此均屬其積極之資產，在客觀上衡量，聲請人若
    能節支花費，誠懇勤勉工作，假以時日，當無不能清償債務
    之理。況抗告人因積欠銀行債務之問題，曾於95年10、11月
    間申請債務協商，此有「財團法人金融聯合徵信中心之當事
    人綜合信用報告—銀行公會協商專用」資料在卷可憑（原審
    卷第16至21頁），嗣後因協商金額每月至少須繳交3 萬元，
    遂未達成協商協議。則抗告人應循債務協商機制與債權人銀
    行協商較為妥適，其另選擇聲請複雜、緩慢，且須支付破產
    管理人報酬及程序費用之破產程序，自無必要。
四、本件經詢問債權人意見，債權人銀行表示略以：債務人申辦
    信用卡，於盡情享用後，本應秉持欠錢還錢之真理及最大誠
    意與銀行個別協商。觀債務人之消費記錄，且未滿50歲，仍
    有足夠之工作能力等情形，債權人銀行不同意債務人破產宣
    告之聲請等語，有渣打銀行、台中商業銀行、美商美國運通
    銀行、聯邦銀行、國泰世華銀行、友邦信用卡公司、陽信銀
    行、兆豐銀行等復函可參（本院卷第33至34頁、第62至66頁
    、第74頁、第96頁、第107 頁、第124 頁、第127 頁）。又
    ，抗告人早即在社會工作多年，以其經驗、知識，對己之經
    濟能力應有十足之認識，卻於其生活消費支出、或為滿足購
    物私慾而採「密集性消費」，並時以信用卡或現金卡向銀行
    「預借現金」方式周轉，終致經濟上不堪負荷，此並為抗告
    人所自承，有本院96年9 月18日準備程序筆錄可參（本院卷
    第104 至105 頁）。例如抗告人未婚且無子女，卻於93月9
    月29 日 起至93月11月15日止約1 個半月期間，分別以國泰
    世華銀行信用卡、友邦公司信用卡在巧藝美容材料行店消費
    ，每次消費平均約3,000 元，共消費17,100元；又其雖已累
    積相當債務，仍不斷密集消費，如於95年6 月24日、7 月24
    日、8 月24日、9 月1 日、以國泰世華銀行信用卡向老朋友
    視聽歌唱店消費，每次消費平均約16,225元，共消費64,900
    元；95年9 月21日、22日、29日、10月9 日分別以陽信銀行
    信用卡、國泰世華銀行信用卡、兆豐銀行信用卡向尊爵旅行
    社消費共56,500元；95年9 月14日、26日分別以國泰世華銀
    行信用卡、陽信銀行信用卡向安達商行消費共20,000元；於
    95年8 月16日、8 月23日、9 月5 日、9 月18日、11月7 日
    、11月15日、以兆豐銀行信用卡向芭比美容諮詢名店消費，
    每次消費平均2,700 元，共消費16,200元；並頻以預借現金
    方式，支付生活所需，93年3 月1 日起向國泰世華商業銀行
    辦理每月1 期、共60期之簡易通信貸款、94年8 月15日向國
    泰世華商業銀行預借現金65,000元、90,000元、76,000元，
    亦有各該銀行檢送之消費明細可考。抗告人旋即於95年10月
    、11月間即申請債務協商，換言之，於申請債務協商前不久
    ，仍以超過自己消費能力及非正常需求之方式，為消費、貸
    款，顯見抗告人欲透過債務協商期所取得優惠還款條件，欲
    藉宣告破產之方式以免除其債務責任，債權人之意見，應可
    採信。
五、綜合上述，抗告人正值工作旺齡，且具工作能力，又有靈骨
    塔座3座、機車1輛之積極資產，在客觀上不能認不能清償上
    述 300餘萬元之債務，不能因自己欠缺清償意願，而認為有
    破產之原因。且就其消費及申請債務協商之時間、過程，及
    抗告人消費內容整體觀察，亦不能認抗告人為本件破產之聲
    請，合乎破產立法本旨。再，本院對其本人之調查，抗告人
    亦自承之前每月收入2、3萬元，每月消費3至5萬元，消費習
    慣不佳，致不堪負荷卡債之高循環利息，故欲以保險公司之
    理賠金12萬元聲請破產。惟抗告人無法舉證證明該12萬元現
    金是否尚存在，徒以不明之12萬元現金，欲充為破產財團，
    為本件之破產聲請，卻不願與債權人銀行進行債務協商，其
    權義之行使，亦非誠信，從而其破產之聲請，不應准許。原
    法院因而駁回其聲請，理由固有不同，惟結論則無二致，應
    予維持。抗告意旨，求予廢棄，為無理由，應駁回其抗告。
    爰應依破產法第5條，民事訴訟法第495條之1第1項、第449
    條第1項、第78條，裁定如主文。
中　　華　　民　　國　　96　　年　　10　　月　　11　　日
                            民事第六庭
                                審判長法官    許明進
                                法      官    張明振
                                法      官    陳真真
以上正本證明與原本無異。
如不服本裁定應於送達後10日內向本院提出再抗告狀（並按他造
當事人之人數附繕本），並繳納再抗告費新臺幣1,000 元。
再為抗告應以適用法規顯有錯誤為理由，並經本院之許可，該許
可以原裁定所涉及之法律見解具有原則上之重要性者為限，並委
任律師為代理人。
中　　華　　民　　國　　96　　年　　10　　月　　11　　日
                                書  記  官    黃一秋
附註：
抗告人之配偶、三親等內之血親、二親等內之姻親，或抗告人為
法人、中央或地方機關時，其所屬專任人員具有律師資格並經法
院認適當者，亦得為第三審代理人。
抗告人或其法定代理人具有律師資格者及前項情形，應於提起抗
告或委任時釋明之。
附表：
  ┌─┬────────────┬─────────┬────────┐
  │編│   債  權  人           │ 債權金額         │  訖  日        │
  │號│                        │                  │                │
  ├─┼────────────┼─────────┼────────┤
  │1 │中華商業銀行鳳山分行    │現金卡款169,000元 │至95年11月9日止 │
  ├─┼────────────┼─────────┼────────┤
  │2 │中國信託商業銀行永吉分行│現金卡款130,000元 │至95年11月9日止 │
  ├─┼────────────┼─────────┼────────┤
  │3 │國泰世華商業銀行館前分  │現金卡款474,414元 │至96年8月28日止 │
  ├─┼────────────┼─────────┼────────┤
  │4 │寶華銀行營業部          │現金卡款196,000元 │至95年11月9日止 │
  ├─┼────────────┼─────────┼────────┤
  │5 │陽信商業銀行            │信用卡款132,669元 │至96年9月3日止  │
  ├─┼────────────┼─────────┼────────┤
  │6 │中國信託商業銀行        │信用卡款139,602元 │至95年11月9日止 │
  ├─┼────────────┼─────────┼────────┤
  │7 │友邦國際信用卡公司      │信用卡款208,155元 │至95年11月9日止 │
  ├─┼────────────┼─────────┼────────┤
  │8 │台北富邦商業銀行        │信用卡款253,041元 │至95年11月9日止 │
  ├─┼────────────┼─────────┼────────┤
  │9 │國泰世華銀行            │信用卡款229,147元 │至95年11月9日止 │
  ├─┼────────────┼─────────┼────────┤
  │10│兆豐國際商業銀行        │信用卡款27,767 元 │至95年11月9日止 │
  ├─┼────────────┼─────────┼────────┤
  │11│新竹國際商業銀行        │信用卡款44,363 元 │至95年11月9日止 │
  ├─┼────────────┼─────────┼────────┤
  │12│渣打國際商業銀行        │信用卡款174,855元 │至96年4月27日止 │
  ├─┼────────────┼─────────┼────────┤
  │13│臺灣新光商業銀行        │信用卡款13,310 元 │至95年11月9日止 │
  ├─┼────────────┼─────────┼────────┤
  │14│聯邦商業銀行            │信用卡款325,417元 │至96年8月21日止 │
  ├─┼────────────┼─────────┼────────┤
  │15│遠東商業銀行            │信用卡款135,738元 │至95年11月9日止 │
  ├─┼────────────┼─────────┼────────┤
  │16│美國運通信用卡公司      │信用卡款120,619元 │至96年8月15日止 │
  ├─┼────────────┼─────────┼────────┤
  │17│美商美國運通銀行台北分行│信貸99,719元      │至96年8月15日止 │
  ├─┼────────────┼─────────┼────────┤
  │18│臺灣新光銀行松江分行    │信貸65,000元      │至95年11月9日止 │
  ├─┼────────────┼─────────┼────────┤
  │19│國泰世華銀行營業部      │信貸165,000元     │至95年11月9日止 │
  ├─┼────────────┼─────────┼────────┤
  │20│台中商業銀行逢甲簡易型分│信貸245,606元     │至96年8月21日止 │
  │  │行                      │                  │                │
  ├─┴────────────┴─────────┴────────┤
  │債權總金額：3,349,422元                                           │
  └─────────────────────────────────┘
